【裁判字號】    90,交易,362
【裁判日期】    901012
【裁判案由】    過失傷害
【裁判全文】
臺灣臺南地方法院刑事判決                          九十年度交易字第三六二號
    公  訴  人  臺灣臺南地方法院檢察署檢察官
    被      告  甲○○
右列被告因過失傷害案件，經檢察官提起公訴（九十年度偵字第六六九二號），本院
判決如左：
    主  文
甲○○從事業務之人，因業務上之過失傷害人致重傷，處有期徒刑肆月，如易科罰金
，以參佰元折算壹日。
    事  實
一、甲○○係三僑貨運有限公司之貨車司機，為從事駕駛業務之人，其於民國八十九
    年十一月二十四日下午，駕駛車牌號碼ＸＭ—五一一號聯結車，載運土方並沿台
    南縣官田鄉官田村之屬未劃設標線道路之觀光道路，由西往東方向行駛，而於同
    日下午四時三十分許，途經該道路與官田村村道路口前附近時，理應注意汽車除
    行駛於單行道或指定行駛於左側車道外，在未劃標線之道路，應靠右行駛，又依
    當時天候晴朗、日間自然光線、路面乾燥無缺陷、道路上未有任何障礙物、視距
    復屬良好等情形以觀，客觀上亦無不能注意之情事，其竟疏於注意靠右行駛，貿
    然超越道路中心前行。適有乙○○無照駕駛車牌號碼ＵＷＡ—二五八號輕型機車
    ，沿該觀光道路，由東往西方向，對向行抵達該處，亦疏未注意靠右行駛，即貿
    然前行。甲○○因有前述過失，以致不慎與乙○○所騎之機車發生碰撞，乙○○
    隨即人、車倒地，並因之受有左腿骨骨折、腓骨骨折併大面積皮膚壞死及腓神經
    受損，並導致左下肢兩大關節永久喪失功能，而達輕度肢障之於身體有重大不治
    之重傷害。
二、案經乙○○訴由台南縣警察局麻豆分局報請台灣台南地方法院檢察署檢察官偵查
    起訴。
    理  由
一、右述犯罪事實，業據被告甲○○本院審理中坦白承認，核與告訴人乙○○於警訊
    時及偵審中所指訴之情節相符，並有台南縣警察局道路交通事故調查報告表一紙
    及現場相片六張在卷可資佐證。又告訴人因本件車禍，而受有如事實欄所載等傷
    害，復有奇美醫學中心九十年四月二十七日、九十年六月一日診斷證明書各一紙
    附卷可參。另就前述診斷書內容觀之，並參照卷附之該醫學中心九十年八月二十
    三日（九０）奇醫字第四三二九號病歷摘要表，可知告訴人經治療後左膝關節活
    動度為十五度，踝關節活動度為零度，且有步行障礙，以致左下肢兩大關節永久
    喪失功能，顯見告訴人所受之傷害，已達於身體有重大不治之程度，況告訴人復
    因此而經評定為輕度肢障，亦有中華民國身心障礙手冊影本一份存卷可佐，是告
    訴人因之所受之傷害，確已達於重傷害之程度。
二、按汽車除行駛於單行道或指定行駛於左側車道外，在未劃標線之道路，應靠右行
    駛，修正前道路交通安全規則第九十五條前段定有明文，本件被告甲○○駕車行
    經前開未劃標線之道路時，理應注意右述道路交通安全規則，而案發當時天候晴
    朗、日間自然光線、路面乾燥無缺陷、道路上未有任何障礙物、視距復屬良好等
    情，亦有上開道路交通事故調查報告表載明可考，據此判斷，客觀上亦無不能注
    意之情事，被告竟疏於注意靠右行駛，貿然以超越道路中心之方式前行，致與告
    訴人乙○○所騎之機車發生碰撞，故被告之駕駛行為，顯有過失。
三、況本件經送台灣省台南區行車事故鑑定委員會鑑定結果，亦持相同見解，有該委
    員會九十年七月四日南鑑字第九００一二五號函及所附之鑑定意見書一份在卷可
    參，此益證被告甲○○駕車肇事致告訴人乙○○受重傷之行為，確有過失無疑。
    至告訴人無照駕駛及未靠右行駛之行為，亦係本件車禍肇事之原因，雖有前開鑑
    定意見書載明可證，然被告之上述過失，既與告訴人之過失，併合而為本件車禍
    之肇事原因，則告訴人之過失，或可供為被告量刑時之斟酌，但被告之刑責，則
    不能因此相抵而獲得減免，附此敘明
四、末查，本件告訴人乙○○係因此次車禍，而受有如事實欄所載之重傷害，是被告
    之過失駕駛行為，與告訴人所受之重傷害結果間，具有相當因果關係，復屬顯然
    。從而，本件事證已甚明確，被告之業務過失致重傷犯行，堪以認定。
五、查被告甲○○係三僑貨運有限公司之貨車司機，為從事駕駛業務之人，其駕駛聯
    結車肇事，並致告訴人乙○○受有如事實欄所載之重傷害，核其所為係犯刑法第
    二百八十四條第二項後段之業務過失致重傷害罪。本院審酌被告之生活狀況、品
    行、智識程度，及告訴人所受之傷勢非輕，而被告駕駛聯結車，於未劃標線之道
    路，竟不靠右行駛，以致肇事，其過失程度，經核亦非輕微，然告訴人無照駕駛
    輕機車，且未靠右行駛，亦係本件車禍之肇事原因，則有前述鑑定意見書記載明
    確，且被告肇事後，於本院審理中業已坦承確有過失，其犯後態度尚非惡劣等一
    切情狀，量處如主文所示之刑，並諭知易科罰金之折算標準，以資懲儆。
據上論斷，應依刑事訴訟法第二百九十九條第一項前段，刑法第二百八十四條第二項
後段、第四十一條第一項前段，罰金罰鍰提高標準條例第一條前段、第二條，判決如
主文。
中    華    民    國      九十      年      十          月       十二   日
                              臺灣臺南地方法院交通法庭
                                  法  官    陳  志  成
右正本證明與原本無異
如不服本判決應於送達後十日內向本院提出上訴狀
                                      書記官
中    華    民    國      八十      年                月                日
附錄本案論罪科刑法條全文：
中華民國刑法第二百八十四條第二項（業務過失傷害罪）
從事業務之人，因業務上之過失傷害人者，處一年以下有期徒刑、拘役或一千元以下
罰金，致重傷者，處三年以下有期徒刑、拘役或二千元以下罰金。


司法院資訊處製作；財團法人民間司法改革基金會備份。
